【裁判字號】    89,易,291
【裁判日期】    890414
【裁判案由】    妨害自由
【裁判全文】
臺灣高雄地方法院刑事判決                          八十九年度易字第二九一號
    公  訴  人  臺灣高雄地方法院檢察署檢察官
    被      告  乙○○
右列被告因妨害自由案件，經檢察官提起公訴（民國八十八年度偵字第二八四六三號
），本院判決如左：
    主  文
乙○○連續以加害生命之事，恐嚇他人致生危害於安全，處拘役參拾日，如易科罰金
，以佰元折算壹日。
    事  實
一、緣張福建為乙○○之舅舅，而鄭朝堂簽交予張福建之工程款支票不獲兌現，甲○
    ○遂自告奮勇，於八十八年七月間，囑張福建將上開支票交伊，伊願代向鄭朝堂
    催款，數日後，乙○○代張福建將支票交予甲○○，詎一星期之後，乙○○打電
    話至甲○○位於高雄縣彌陀鄉○○村○○街二二八號住處，詢問其向甲○○索債
    結果時，因甲○○告以鄭朝堂尚未打電話來，故票款尚未處理等語時，乙○○竟
    心生不悅，基於概括之犯意，先在電話中對甲○○恫稱：如一星期不處理好，要
    讓你有事情等語，致甲○○心生畏懼，委請乙○○將支票取回，為乙○○所拒，
    繼之於八十八年十月間某日，又至上址，手摸甲○○頭部，揚言：我舅舅已死了
    ，你自己看著辦等語，使甲○○深感不安，嗣於八十八年十一月二十日晚上十時
    三十分許，乙○○又至上址欲找甲○○理論，結果未遇，適甲○○在住處對面目
    睹，遂報警處理，旋乙○○再折返上址時，為趕到之警察逮獲。
二、案經甲○○訴由高雄縣警察局岡山分局移送臺灣高雄地方法院檢察署檢察官偵查
    起訴。
    理  由
一、訊據被告乙○○固不諱言於上開時地，或打電話，或親自前往告訴人甲○○住處
    等情，惟矢口否認上開犯行，辯稱：伊係詢問甲○○有無鄭朝堂之地址，並未對
    之言語恐嚇云云。惟查：被告二次如何為迫使告訴人甲○○向案外人鄭朝堂催討
    債務，而以言語恐嚇告訴人，使其心生畏怖等情，迭據告訴人指述綦詳，被告亦
    自承其當時因有喝酒，講話音量較大等情，參以告訴人與被告並無任何怨隙，此
    為被告所自承，衡情，倘非確遭被告恐嚇，心生畏懼，豈有於被告第二次前往時
    ，即報警處理，指述被告恐嚇之理，尤有甚者，告訴人於本院審理時，業已當庭
    指稱鄭朝堂已將欠款償還張福建之妻，伊不擬再追究被告之行為等語，顯已無意
    告訴被告，徵諸常情，其既不再告訴被告，益無再誣指被告之必要，參以被告為
    迫使唯一知悉如何與鄭朝堂聯絡之告訴人，儘快與鄭朝堂聯絡，使鄭某迅將債務
    還清，而訴諸不法手段，與常情不相違背等情以觀，應認告訴人上開指述，與事
    實相符，堪足採信。是被告空言否認，委無足取，本件事證明確，被告之犯行洵
    堪認定。
二、核被告所為，係犯刑法第三百零五條之罪。公訴人雖未引用刑法第三百零五條，
    惟於犯罪事實欄已述及，本院自得予以審理。又被告先後二次恐嚇犯行，時間緊
    密，所犯犯罪構成要件相同，顯係基於概括之犯意反覆為之，為連續犯，應依刑
    法第五十六條規定，以一罪論。爰審酌被告以言語恐嚇他人，嗣後告訴人已表示
    願意宥恕被告行為，不再追究等一切情狀，量處如主文所示之刑，並諭知易科罰
    金之折算標準。
三、公訴意旨另以：被告明知告訴人並無替張福建催討債務之義務，竟基於概括之犯
    意，於民國八十八年七月間及十月間，至上址，脅迫告訴人稱，如一星期不處理
    好，要讓你好看等語，雖因告訴人並未向鄭朝堂催討而未遂，然亦致使告訴人心
    生畏懼，於同年十一月二十日晚上十時許，被告又至上址向告訴人脅迫稱，要告
    訴人注意一點後離去，告訴人遂報警處理，被告於同日晚上十時三十分許，又折
    返上址時，當場為警查獲，因認被告涉犯刑法第三百零四條第二項之罪嫌等語。
    惟按刑法第三百零四條所謂以脅迫使人行無義務之事，係指以現實的加害相要脅
    迫使人行具體的無義務之事而言。至於刑法第三百零五條所謂以加害生命、身體
    、自由、名譽、財產之事恐嚇他人，則以告知將來的惡害為已足，雖亦常有如為
    一定行為或不為一定行為將有如何之惡害等言詞，亦僅係抽象的恫嚇，尚與現實
    具體的強制有別。本件被告固有以言語通知告訴人，倘不向鄭朝堂索債，要讓告
    訴人有事情，以要脅告訴人向鄭朝堂索債，已如前述，惟其告知要讓告訴人有事
    情，係以將來的抽象惡害相告，非以現實加害要脅，揆諸前揭說明，充其量應僅
    構成刑法第三百零五條之恐嚇罪，尚與刑法第三百零四條強制罪有間，是公訴人
    認被告上開所為，涉犯刑法第三百零四條第二項強制未遂罪，容有誤會，惟公訴
    人因未引用刑法第三百零五條，故未敘及上開強制未遂犯罪事實與恐嚇犯罪事實
    ，究屬可分而應併罰之數罪，或具有單一性不可分之實質上或裁判上一罪關係，
    然就起訴事實欄之記載內容，探求其真意，顯係指上開二罪間有方法目的之牽連
    關係，屬於裁判上一罪案件，故就此部分，不另為無罪之諭知，附此敘明。
三、又公訴人意旨另以：被告於八十八年十一月二十日晚上十時許，前往上址，向告
    訴人恫稱：注意一點後離去，告訴人遂報警處理云云，因認被告此部分犯行，另
    涉犯刑法第三百零五條恐嚇罪嫌（此部分公訴人於證據並所犯法條欄雖未引用該
    條文，惟於犯罪事實欄已述及，顯在起訴事實範圍內），惟查當天被告前往告訴
    人住處時，適告訴人不在，故被告並未實施恐嚇等情，業據告訴人於本院審理時
    陳明在卷，此外，復查無其他證據足資證明被告有此部分犯行，惟依犯罪事實欄
    記載，公訴人認此部分與前開論罪科刑部分，有連續犯之裁判上一罪關係，故不
    另為無罪之諭知，併此敘明。
據上論斷，應依刑事訴訟法第二百九十九條第一項前段，刑法第五十六條、第三百零
五條、第四十一條、罰金罰鍰提高標準條例第一條前段、第二條，判決如主文。
本案經檢察官蔡麗宜到庭執行職務。
中      華      民      國      八十九      年      四    月    十四    日
                            臺灣高雄地方法院刑事第七庭
      法  官    李  璧  君
右正本證明與原本無異。
如不服本判決，應於判決送達後十日內，向本院提出上訴狀。
                                書記官    李  忠  霖
中      華      民      國      八十九      年      四    月    十七    日
附錄本案論罪科刑法條全文
刑法第三百零五條：
以加害生命、身體、自由、名譽、財產之事，恐嚇他人致生危於安全者，處二年以下
有期徒刑、拘役或三百元以下罰金。


司法院資訊處製作；財團法人民間司法改革基金會備份。
